【裁判字號】    89,訴,1132
【裁判日期】    900312
【裁判案由】    誣告
【裁判全文】
臺灣彰化地方法院刑事判決                        八十九年度訴字第一一三二號
    公  訴  人  臺灣彰化地方法院檢察署檢察官
    被      告  甲○○
右列被告因誣告案件，經檢察官提起公訴 (八十九年度偵字第七九一九號)，本院判
決如左：
    主  文
甲○○意圖他人受刑事處分，向該管公務員誣告，處有期徒刑壹年貳月。
    事  實
一、緣甲○○前於民國八十八年間，以丙○○係彰化縣彰化市○○路一七三號十二樓
    「靉友」廣播電台負責人，明知甲○○並無誹謗乙○○之事實，竟唆使乙○○於
    民國八十七年二月二十七日，至彰化縣警察局彰化分局對甲○○提出誹謗罪之告
    訴，且丙○○另意圖毀損其之名譽，於同年一月二十四日至二十六日，在其主持
    之廣播電台節目，播稱：甲○○至新聞局密告其推銷廣告之藥品不好，又稱：渠
    在「安太歲」時，甲○○叫流氓前往滋事等語，因認丙○○涉有誣告及妨害名譽
    罪嫌，而於八十八年五月二十一日具狀，向台灣彰化地方法院檢察署檢察官提出
    告訴，經該署檢察官以八十八年度偵字第五五二二號將被告丙○○誣告等案偵查
    終結，以罪嫌不足為由，於同年七月九日為不起訴處分。甲○○即於同年七月二
    十二日，具狀聲請再議，經該署分八十八年度議字第一三九號案後，呈請臺灣高
    等法院臺中分院檢察署檢察長核議，於同年八月三日，由該署以八十八年度議信
    字第九八三號處分書駁回再議而確定在案。詎甲○○雖明知再議狀係其提出，竟
    意圖使丙○○受偽造文書之刑事處分，於八十九年五月十日另行具聲請書致台灣
    彰化地方法院檢察署檢察長，表示：其並未對本署八十八年度偵字第五五二二號
    被告丙○○誣告等案提出再議，臺灣高等法院臺中分院檢察署八十八年度議信字
    第九八三號究係何人假藉聲請人名義提出再議聲請狀，有無涉及偽造文書云云，
    請求該署查明是否涉及偽造文書罪嫌，經該署收文後，乃分八十九年度聲他字第
    一七號案調查；至同年五月十八日，又具狀請求該署，就前開指訴被告丙○○誣
    告等案再行偵查，該署即以丙○○為被告，分八十九年度偵字第四○○六號誣告
    案偵查；後其再於同年六月二十日，以陳報狀再具體指稱丙○○模仿筆跡偽造聲
    請書（即聲請再議狀），涉嫌偽造文書云云；其後復於同年八月十四日（起訴書
    誤載為同年九月十四日），再次致函該署，直指丙○○偽造文書聲請再議云云。
    後經該署檢察官，將甲○○所指遭偽造之八十八年七月二十二日所出具再議狀，
    與甲○○於八十八年五月二十一日出具之告訴狀（該署八十八年度偵字第五五二
    二號）、八十九年五月十八日出具之告訴狀（該署八十九年度偵字第四○○六號
    ）、八十九年六月二十日出具之陳報狀及八十九年五月十日之聲請書送法務部調
    查局進行筆跡鑑定後，結果認筆跡相同，始查知上情。
二、案經台灣彰化地方法院檢察檢察官自動檢舉偵查起訴。
    理  由
一、訊之被告甲○○矢口否認有何誣告犯行，辯稱：我沒有誣告，我沒有寫再議狀云
    云。惟查：被告右揭犯罪事實，業據被害人丙○○指述明確，並有台灣彰化地方
    法院檢察署八十八年度偵字第五五二二號被告丙○○誣告案卷、八十八年度議字
    第一三九號卷、台灣高等法院台中分院檢察署八十八年度議信字第九八三號卷及
    八十九年度他字第三九三號卷及不起訴處分書、處分書等附卷可稽；且檢察官將
    被告甲○○所指遭偽造之八十八年七月二十二日出具之再議狀，及被告甲○○於
    八十八年五月二十一日出具之告訴狀（附該署八十八年度偵字第五五二二號）、
    八十九年五月十八日出具之告訴狀（附該署八十九年度偵字第四○○六號）、八
    十九年六月二十日出具之陳報狀及八十九年五月十日之聲請書（附該署聲他字第
    十七號卷）併送法務部調查局進行筆跡鑑定後，鑑定結果認筆跡相同，有該局八
    十九年九月十八日出具之（八九）陸（二）字第八九０六九六六四號鑑定通知書
    在卷可參；被告雖一再否認有聲請再議，並指係丙○○偽造其名義擬具聲請書聲
    請的云云，然查丙○○在該案係被告，其為檢察官不起訴，理應對所涉案件終於
    了結及為司法還其清白而慶幸，又豈會無端偽造被告之名義，聲請再議，使自己
    再度陷於司法程序中？而觀諸被告所控丙○○誣告一案（八十八年度偵字第五五
    二二號），欲入丙○○罪者，當屬被告無疑，又怎會有他人會自涉其中，無故偽
    造被告之名義提出再議？是被告否認之詞，顯有為己卸責之意，無可採信，其具
    狀直指遭丙○○以偽造文書方式聲請方式再議，並請檢察官詳為調查、追究丙○
    ○之刑責，致該署據以分案（八十九年度偵字第四００六號），將丙○○列為被
    告進行偵查，已有使丙○○誤受刑事處分之虞，是被告甲○○誣告犯行已堪認定
    ，應依法予以論科。
二、核被告甲○○所為，係犯刑法第一百六十九條第一項之誣告罪。爰審酌被告犯罪
    之動機、目的、方法、手段，其前有犯罪記錄，品行難謂良好，復一再扭曲事實
    ，誣指被害人偽造文書，致該管檢察官據以進行偵查，此除造成被害人有無端遭
    受刑事處分之危險，更使司法權之行使發生錯誤，有損司法權之正確性，並因其
    無端之興訟，造成司法資源的耗費，所生之危害難謂輕微，又其犯罪後，不知悔
    悟，一再飾詞狡辯，並多次致函本院，陳述傷害司法之言論，企圖干擾本院之審
    判，態度惡劣等一切情狀，量處如主文所示之刑，以示懲儆。
據上論斷，應依刑事訴訟法第二百九十九條第一項前段、刑法第一百六十九條第一項
，判決如主文。
本案經檢察官郭棋湧到庭執行職務。
中      華      民      國      九十      年      三      月    十二    日
                                臺灣彰化地方法院刑事第一庭
                                    法      官  葛永輝
右正本證明與原本無異。
如不服本判決，應於送達後十日內向本院提出上訴狀( 須附繕本 )。
告訴人或被害人對於判決如有不服具備理由請求檢察官上訴者，其上訴期間之計算係
以檢察官收受判決正本之日期為準。
                                    法院書記官  謝惠雯
中      華      民      國      九十      年      三      月     十三   日
刑法第一百六十九條
意圖他人受刑事或懲戒處分，向該管公務員誣告者，處七年以下有期徒刑。
意圖他人受刑事或懲戒處分，而偽造、變造證據或使用偽造變之證據者亦同。


司法院資訊處製作；財團法人民間司法改革基金會備份。
